臺灣新北地方法院民事裁定
111年度消債清字第3號
聲  請  人  林恩妮  
代  理  人  陳文祥律師（法扶律師）
上列當事人因消費者債務清理條例聲請清算事件，本院裁定如下
：
    主  文
債務人林恩妮自中華民國111年4月14日上午10時起開始清算程序
，並同時終止清算程序。
    理  由
一、按債務人不能清償債務或有不能清償之虞者，得依本條例所
    定更生或清算程序，清理其債務；債務人對於金融機構負債
    務者，在聲請更生或清算前，應向最大債權金融機構請求協
    商債務清償方案，或向其住、居所地之法院或鄉、鎮、市、
    區調解委員會聲請債務清理之調解；協商或調解成立者，債
    務人不得聲請更生或清算，但因不可歸責於己之事由，致履
    行有困難者，不在此限，消費者債務清理條例（下稱消債條
    例）第3條、第151條第1項、第151條第7項定有明文。又按
    法院開始清算程序之裁定，應載明其年、月、日、時，並即
    時發生效力；債務人之財產不敷清償清算程序之費用時，法
    院應裁定開始清算程序，並同時終止清算程序，亦分為同條
    例第83條第1項、第85第1項所明定。
二、聲請意旨略以：聲請人現無業，收入係其子女每月給予生活
    費合計約新臺幣（下同）9,000元，其名下有汽車1輛外無任
    何財產，每月收入扣除個人基本生活費後，無法清償債務。
    又債務人無擔保或無優先權之債務總額為3,879,319元，未
    逾1,200萬元，且於消債條例施行後，曾依消債條例第151條
    第1項向本院聲請前置調解，惟調解期日實際最大債權金融
    機構元大商業銀行股份有限公司（下稱元大銀行）未出席，
    因而調解不成立，復未經法院裁定開始更生清算程序或許可
    和解或宣告破產，爰向本院聲請清算等語。
三、經查：
㈠、關於前置協商之要件：聲請人於民國110年10月27日向本院聲
    請消費者債務清理之調解，最大債權銀行元大銀行表示，債
    務人稱無成立調解可能而調解不成立，有財團法人金融聯合
    徵信中心查詢當事人綜合信用報告回覆書、本院106年10月3
    1日調解不成立證明書（見110年度司消債調字第835號卷〈下
    稱調解卷〉、本院卷第21至26、37頁）可稽，並經本院職權
    調取該卷宗核閱屬實，堪可採認。
㈡、關於債務總額：聲請人陳報其無擔保或無優先權債務總額為3
    ,879,319元，惟核對元大銀行出具之前置調解金融機構無擔
    保債務還款分配表、有擔保債務還款分配表、元大銀行、臺
    灣新光商業銀行股份有限公司、玉山商業銀行股份有限公司
    、台新國際商業銀行股份有限公司、中國信託商業銀行股份
    有限公司、台新資產管理股份有限公司、匯誠第一資產管理
    股份有限公司、萬榮行銷股份有限公司、良京實業股份有限
    公司、聯邦商業銀行股份有限公司陳報狀、勞動部勞工保險
    局函、衛生福利部中央健康保險署函、聯徵中心當事人綜合
    信用報告（見調解卷、本院卷第163至173、145至155、159
    至161、141至142、99至111、141至142、133至139、129至1
    31、113至119、121至123、125至127頁），其無擔保金融機
    構債務應為2,285,875元（計算式：1,080,500＋248,147＋78,
    155＋586,709＋292,364）、非金融機構債務應為1,804,802元
    （計算式：559,244＋161,890＋231,363＋622,545＋113,672＋11
    6,088），是其無擔保債務總額為4,090,677元（計算式：2,
    285,875＋1,804,802）。另積欠有擔保債務總額330,378元，
    附此敘明。
㈢、關於聲請人之財產及收入：聲請人名下除汽車1輛外並無任何
    財產，經核聲請人全國財產稅總歸戶財產查詢清單、法務部
    保險犯罪防治通報資訊連結作業系統之高額壽險資訊連結作
    業查詢結果（部分附於調解卷、見本院卷第27、47、頁）、
    三峽橫溪郵局郵政存簿儲金簿封面暨內頁、中華民國人壽保
    險商業同業公會保險業通報作業資訊系統資料查詢結果表、
    臺灣集中保管結算所之集保戶往參加人明細資料表、保管帳
    戶客戶餘額表、投資人於各專戶無資料明細表、投資人於清
    算交割銀行未開戶明細表，是堪信聲請人此部分之主張為真
    ；聲請人之收入部分，依聲請人新北市政府稅捐稽徵處三鶯
    分處108、109年度綜合所得稅各類所得資料清單（見本院卷
    第28至29頁），其2年間給付總額均為50元，惟上開資料僅
    係作為報稅之用，依其陳報現無業，收入係其子女每月給予
    生活費合計約9,000元、於110年間曾向政府請領30,000元紓
    困金，無領取各項社會福利津貼之其他收入，並提出勞工保
    險被保險人投保資料表（見本院卷第31至33頁）、111年3月
    22日民事陳報狀第四點為證，亦有新北市政府社會局111年1
    月26日新北社助字第1110176578號函（見本院卷第143頁）
    為憑，又聲請人經法律扶助基金會律師代理，聲請人應已明
    瞭陳述不實將遭受之不利益，故本院暫以10,250元（計算式
    ：3,000×3名子女＋30,000÷24＝10,250）列計其每月收入。
㈣、聲請人陳稱其每月必要生活費用為18,960元（包括但不限：
    膳食費8,000元、交通費500元、電話費100元、生活雜支費1
    00元、健保費826元、國民年金1,042元、水電費1,500元、
    醫療費200元、瓦斯費200元），固僅提出由女兒擔任承租人
    之房屋租賃契約書，未提出完整單據，惟按債務人生活所必
    需，以最近一年衛生福利部或直轄市政府所公告當地區每人
    每月最低生活費1.2倍計算其數額並應斟酌債務人之其他財
    產；受扶養者之必要生活費用，準用第一項規定計算基準數
    額，並依債務人依法應負擔扶養義務之比例認定之；債務人
    聲請更生或清算時所提財產及收入狀況說明書，其表明每月
    必要支出之數額，與本條例第64條之2第1項、第2項規定之
    認定標準相符者，毋庸記載原因、種類及提出證明文件，消
    債條例第64條之2第1、2項及消債條例施行細則第21條之1第
    3項分別定有明文。查本件聲請人主張每月個人必要生活費
    用為依政府公告之最低生活費標準定之，核與消債條例第64
    條之2所定依新北市政府公告111年每人每月最低生活費15,8
    00元之1.2倍即18,960元相符，應屬合理可採。
㈤、聲請人每月可支配所得為扣除每月生活必要支出後已無餘額
    （計算式：10,250－18,960﹤0）。復依聲請人前揭全國財產
    稅總歸戶財產查詢清單所載，其名下雖有2004年出廠之汽車
    1輛，然迄今已17年，早逾固定資產使用年限，殘值甚微。
    是聲請人並無工作收入，又無其他財產可資清償債務，而債
    務人之債務總額高達4,090,677元，足認債務人確有不能清
    償債務之情事。此外，復查無債務人有消費者債務清理條例
    第6條第3項、第8條或第82條第2項所定駁回清算聲請之事由
    存在，是債務人聲請清算，自屬於法有據。
四、從而，本院衡酌本件清算財團之規模，認債務人之財產應不
    敷清償清算程序之費用，爰依首揭規定裁定開始本件清算程
    序，並同時終止清算程序。
五、爰裁定如主文。
中　　華　　民　　國　　111 　年　　4 　　月　　14  　日
                  民事第三庭  法　官　饒金鳳
以上正本係照原本作成。
本裁定不得抗告。
本裁定已於民國111年4月14日上午10時公告。
中　　華　　民　　國　　111 　年　　4 　　月　　14　　日
                              書記官　廖美紅